最高法院刑事判決　　　　　　　　　　　　　　　　　八十八年度台非字第二九號
　　上訴人　最高法院檢察署檢察總長
　　被　告　甲○○
右上訴人因被告過失致人於死案件，不服台灣高等法院台中分院，中華民國八十七年
五月二十日確定裁定（八十七年度聲字第四二一號，聲請案號：八十七年度執聲字第
二二三號），認為違法，提起非常上訴，本院判決如左：
    主  文
原裁定撤銷。
本件更定其刑之聲請駁回。
    理  由
非常上訴理由稱：「按判決不適用法則，或適用不當者，為違背法令，刑事訴訟法第
三百七十八條定有明文。又受有期徒刑之執行完畢，或受無期徒刑或有期徒刑一部之
執行而赦免後，五年以內再犯有期徒刑以上罪者，為累犯，加重本刑至二分之一。裁
判確定後發覺為累犯者，依刑法第四十七條之規定更定其刑，為刑法第四十八條前段
所規定。按此所稱之更定其刑，必其累犯之發覺係在裁判確定後方得為之，苟於裁判
確定之前，已經發覺有累犯之情事者，即無適法之餘地。事實審法院於審理時，如發
覺被告有累犯之事實，自應論以累犯並依法加重本刑，倘已發覺為累犯而於判決時漏
論累犯並加重其刑，僅能另依上訴程序或非常上訴程序予以救濟，殊難依刑法第四十
八條前段之規定予以更定其刑。本案被告甲○○於民國八十三年十一月間因違反麻醉
藥品管理條例案件，經台灣高等法院台中分院判處有期徒刑八月，於八十五年十月五
日執行完畢，有下列前科紀錄存卷可稽：(一)台灣南投地方法院檢察署刑案資料查註紀
錄表（八十六年偵字第一九八六卷第五頁）、(二)台灣南投地方法院刑案被告院內索引
卡紀錄表（八十六年交易字第一六七號卷第四頁。(三)原法院八十七年三月五日被告供
承有前科之訊問筆錄（原審卷第三十二頁）。被告甲○○復於八十六年二月四日再犯
過失致死罪，核其事實已符合刑法第四十七條累犯加重本刑之要件，乃第一審法院（
即台灣南投地方法院）八十六年交易字第一六七號判決竟未依法論以累犯並加重本刑
，諭知「甲○○因過失致人於死，處有期徒刑陸月，如易科罰金，以佰元折算壹日
」。案經上訴，台灣高等法院台中分院（八十七年度交上易字第四○五號）為上訴駁
回之判決而確定，（前開違法未論累犯部分，另提非常上訴）。依此以觀，原法院於
該審訴訟程序中，已經發覺被告有構成累犯之前科紀錄，依法應論以累犯而加重本刑
，詎判決時竟未論以累犯並加重本刑，依前開說明，即係於裁判確定之前，已經發覺
有累犯情事，自無於判決確定後再依刑法第四十八條前段之規定更定其刑之餘地。乃
原法院依據同院檢察署檢察官判決確定後發覺為累犯，聲請更定其刑，竟適用刑法第
四十八條前段、第四十七條之規定，裁定『甲○○因過失致人於死，累犯，更定其刑
為有期徒刑柒月』。又更定累犯之刑之裁定，屬適用刑罰之裁判，其效力與科刑判決
無異，於裁定確定後發覺其有適用法則不當之違法，自得提起非常上訴，（參考最高
法院二十一年非字第一五二號判例）。案經確定，且於被告不利，爰依刑事訴訟法第
四百四十一條、第四百四十三條之規定提起非常上訴，以資匡正。」等語。
按裁判確定後發覺為累犯者，依刑法第四十七條之規定更定其刑，固為同法第四十八
條前段所明文，但必其累犯之發現，係在裁判確定之後，始與法意相符，否則無其適
用之餘地。查被告於八十三年十一月間，因違反麻醉藥品管理條例案件，經原法院判
處有期徒刑八月確定，於八十五年十月五日執行完畢，有台灣南投地方法院檢察署刑
事資料查註紀錄表在卷足稽。原法院於審理本件被告因於八十六年二月四日駕車肇事
過失致人於死案件，於八十七年三月五日調查時曾訊問被告有無前科﹖被告回以有麻
藥等前科，經判處有期徒刑易科罰金，於八十五年執行完畢，亦有該訊問筆錄足憑。
則原審法院於審理本件被告過失致人於死案件時，應即已發覺被告前已受有期徒刑之
執行完畢，符合刑法第四十七條累犯之要件，乃原法院未依累犯之規定加重其刑，顯
非裁判確定後始發覺，核與前開刑法第四十八條前段所規定更定其刑之要件，尚屬有
間，自不得更定其刑。原法院不察遽依檢察官之聲請而裁定更定其刑，自有未合。案
經確定，且對被告不利，非常上訴意旨執此指摘，為有理由，應由本院將原裁定撤銷
，另行判決駁回檢察官更定其刑之聲請，以資糾正。
據上論結，應依刑事訴訟法第四百四十七條第一項第一款但書，判決如主文。
中      華      民      國    八十八    年      一      月    二十一    日
                              最高法院刑事第九庭
                                  審判長法官  吳  雄  銘
                                        法官  羅  一  宇
                                        法官  池  啟  明
                                        法官  石  木  欽
                                        法官  王  憲  義
      右正本證明與原本無異
                                              書  記  官
中      華      民      國    八十八    年      一      月    二十六    日
